臺灣板橋地方法院刑事判決　　　　　　 99年度簡上字第984號
公　訴　人　臺灣板橋地方法院檢察署檢察官
上　訴　人
即　被　告　王碧紅
　　　　　　陳慧玲
上列上訴人即被告因家庭暴力之傷害案件，不服本院於中華民國
99年7 月30日以99年度簡字第5206號所為之第一審刑事簡易判決
（聲請簡易判決處刑案號：99年度偵字第8831號），提起上訴，
本院管轄之第二審合議庭判決如下：
    主  文
上訴駁回。
    事實及理由
壹、本案經本院審理結果，認本院第一審判決以上訴人即被告王
    碧紅、陳慧玲罪證明確，適用刑事訴訟法第449 條第1 項前
    段、第3 項，刑法277 條第1 項、第41條第1 項前段、第55
    條，刑法施行法第1 條之1 第1 項、第2 項前段，並審酌告
    訴人陳洪月里與被告王碧紅為婆媳關係，告訴人兼被告陳慧
    玲與告訴人兼被告王碧紅係兄嫂、弟媳關係，彼此間有家庭
    暴力防治法第3 條第1 項所稱家庭成員關係，竟不顧親屬情
    誼，而以暴力相向，應予非難，兼衡被害人所受傷勢，及被
    告2 人犯後之態度等一切情狀，各量處被告2 人拘役15日，
    並各諭知易科罰金之折算標準，於認事用法均無違誤，量刑
    亦屬妥適，應予維持，並引用本院第一審判決記載之事實、
    證據及理由（如附件）。
貳、被告王碧紅上訴意旨略以：於民國99年1 月22日在（改制前
    ）臺北縣三重市○○路○ 段38巷11號5 樓住處，當天伊與告
    訴人陳洪月里在對話，告訴人陳慧玲在旁有插話，伊先離開
    餐桌經過告訴人陳慧玲身旁跑去廚房，告訴人陳慧玲則攔住
    伊去處，然後出手打伊，伊沒有打告訴人陳慧玲，告訴人陳
    慧玲在案發前就有跌倒云云。被告陳慧玲上訴意旨略以：於
    99年1 月22日中午，因父親（即陳永存）中風，伊回到上開
    父母住處照顧父親，事發當時伊與告訴人王碧紅、母親陳洪
    月里及父親在餐桌上吃飯，告訴人王碧紅一直念說湯有毒，
    又說伊回娘家吃飯，是因為跟先生不好，伊有回告訴人王碧
    紅說「你在講什麼」，告訴人王碧紅就跑進廚房，手一直揮
    ，伊有站起來跟過去，問告訴人王碧紅在唸什麼，告訴人王
    碧紅就出手推伊，伊就倒地，母親過來將伊扶起，過程中也
    跟著跌倒，伊並沒有出手攻擊告訴人王碧紅云云。
參、經查：
一、被告王碧紅部分：
    告訴人陳慧玲、陳洪月里於案發時地因被告王碧紅出手推動
    而倒地受傷之情，分別經證人即告訴人陳慧玲、陳洪月里於
    警詢及偵查中證述明確（參偵卷第4 至9 頁、第13至15頁、
    第33至37頁），並有告訴人陳慧玲、陳洪月里提出之99年1
    月22日（改制前）臺北縣立醫院驗傷診斷書各1 份可稽（參
    偵卷第20至21頁），分別載明告訴人陳慧玲受有右上臂瘀腫
    、左小腿疼痛、右臀疼痛等傷害，告訴人陳洪月里受有下背
    挫傷疼痛之傷害，對照被告王碧紅於案發後99年2 月3 日首
    次接受警詢時供稱：大姑陳慧玲跑去攔伊，故意刺激伊，要
    跟伊打架，邊說邊用手抓伊，伊跑進廚房，大姑陳慧玲跟著
    跑進來，用手要打伊頭部，伊就用手撥開，大姑陳慧玲就歪
    向旁邊，其婆婆陳洪月里也倒在大姑陳慧玲旁邊等語（參偵
    卷第11頁警詢筆錄），足認被告王碧紅於案發當時，確有以
    手部與告訴人陳慧玲接觸，且雙方既有言語衝突在先，被告
    王碧紅當下以手撥開告訴人陳慧玲、陳洪月里肢體，難認出
    於善意之舉，而雙方旋即發生肢體衝突導致告訴人陳慧玲、
    陳洪月里受有上開傷勢，足認證人即告訴人陳慧玲、陳洪月
    里之證述情節，與前述驗傷診斷書記載內容相合，且與事理
    無違，應足採信，被告王碧紅提起上訴所辯之詞，與前揭事
    證及事理不符，尚無足取。是被告王碧紅於案發時地確有出
    手推告訴人陳慧玲、陳洪月里，致其2 人分別倒地受有傷勢
    之情，應堪認定。
二、被告陳慧玲部分：
    告訴人王碧紅於案發時地因被告陳慧玲出手抓其腰部受有傷
    勢之情，則據證人即告訴人王碧紅於警詢及偵查中證述無訛
    （參偵卷第10至12頁、第38至40頁），並有告訴人王碧紅提
    出之99年1 月23日臺北縣立醫院驗傷診斷書1 份可憑（參偵
    卷第19頁），載明告訴人王碧紅受有腰部紅腫約3.5 公分乘
    以2.1 公分、右手掌擦傷約0.8 公分乘以0.3 公分等傷害，
    對照被告陳慧玲於案發後99年1 月22日首次接受警詢時供稱
    ：今日伊回家照顧生病之父親，中午在吃飯時，弟媳王碧紅
    嫌母親煮的湯有毒，接著又說伊被先生趕回家，伊就大聲問
    「你在說什麼」，弟媳王碧紅就跑去廚房，伊則跟去廚房，
    並出手摸弟媳王碧紅肩膀問「你再說一次」，弟媳王碧紅開
    始一直唸伊回娘家拿錢，手一直在空中亂揮等語（參偵卷第
    5 頁警詢筆錄），亦足認被告陳慧玲於案發當時，確有以手
    部與告訴人王碧紅身體接觸，而雙方既有言語衝突在先，被
    告陳慧玲當下以手抓告訴人王碧紅身體，難認出於善意之舉
    ，而雙方旋即發生肢體衝突導致告訴人王碧紅受有上開傷勢
    ，足認證人即告訴人王碧紅之證述情節，與前述驗傷診斷書
    記載內容相合，且與事理無違，應足採信，被告陳慧玲提起
    上訴所辯之詞，與前揭事證及事理不符，同無足取。是被告
    陳慧玲於案發時地確有出手抓告訴人王碧紅，致告訴人王碧
    紅腰部受有傷勢之情，應堪認定。
三、至於被告陳慧玲於99年8 月11日刑事上訴狀及99年11月2 日
    答辯狀中指稱，陳永存及陳洪月里均可證明被告陳慧玲未實
    施傷害犯行云云（參本院卷第1 至2 頁、第38至40頁），經
    本院審酌卷附事證後，認為本件事證已明，核無再行傳喚上
    開人等到庭作證之必要；又被告王碧紅於99年12月6 日所提
    出之答辯文件（參本院卷第60至68頁），雖記載附有暫時保
    護令影本、家暴事件驗傷診斷書影本，然實際上未一併提出
    附卷，而關於答辯文件中所記載錄音磁帶1 捲及錄音譯文1
    份，其於本院審理中則表示該錄音內容係本件案發後第2 、
    3 日被告陳慧玲所說之內容等語（參本院卷第98頁反面審判
    筆錄所載），並非案發當時之錄音內容，實難推斷與本案有
    關，亦難執為對被告王碧紅有利或對被告陳慧玲不利之之認
    定；再被告王碧紅於本案辯論終結後之100 年1 月31日，另
    具狀聲請再開辯論，其具狀聲請之理由，除指稱證人即告訴
    人陳洪月里、陳慧玲指證情節諸多不實外，另陳稱尚有新北
    市政府警察局三重分局大有派出所警員吳東育、新北市三重
    區六福里里長洪順亮知悉案情，本案應再開辯論云云，惟被
    告王碧紅於本院99年10月5 日準備程序中已陳明僅有伊及告
    訴人陳慧玲、陳洪月里及陳永存等4 人在案發現場（參本院
    卷第32頁反面）等情明確，顯見所稱吳東育警員及洪順亮里
    長2 人均未於案發之際在場，邏輯上及論理上應無親自目睹
    或聽聞案發過程之可能，且本件事證已臻明瞭，核無傳喚上
    開證人到庭證述之實益，亦無為此再開辯論之必要，均附此
    敘明。
四、綜上所述，經核本院第一審判決認事用法及量刑均無違誤或
    不當，應予維持，被告2 人所提上訴皆為無理由，均應予駁
    回。
據上論斷，應依刑事訴訟法第455 條之1 第1 項、第3 項、第36
8 條、第373 條，判決如主文。
本案經檢察官陳映蓁到庭執行職務。
中    華    民    國   100    年    2     月    18    日
            刑事第二十一庭  審判長法  官  劉元斐
                                  法  官  方鴻愷
                                  法  官  李俊彥
上列正本證明與原本無異。
不得上訴。
                                  書記官  林文達
中    華    民    國   100    年    2     月    18    日